臺灣屏東地方法院交通事件裁定　　　100 年度交聲字第370 號
原處分機關　交通部公路總局高雄區監理所屏東監理站
法定代理人　郭政雄
異　議　人　曾意雯
即受處分人
上列異議人因違反道路交通管理處罰條例案件，對於交通部公路
總局高雄區監理所屏東監理站民國100 年11月1 日所為之處分（
原處分案號：屏監違字第裁82- V00000000 號），聲明異議，本
院裁定如下：
    主  文
原處分均撤銷。
曾意雯不罰。
    理  由
一、原處分意旨略以：異議人即受處分人曾意雯（下稱異議人）
    於民國100 年7 月16日1 時55分許，騎乘車牌號碼307-LXR
    號重機車，在屏東縣內埔鄉○○路與展興路口，因有二輛以
    上汽車共同在道路上競駛之違規事實，為警製單逕行舉發，
    嗣原處分機關即交通部公路總局高雄區監理所屏東監理站認
    異議人上開情形，違反道路交通管理處罰條例第43條第3 項
    之規定，裁處罰鍰新臺幣（下同）3 萬元，並依同條例第43
    條第4 項、第5 項、第67條第2 項規定，吊銷其普通重機駕
    駛執照（3 年內不得考領）、吊扣汽車牌照3 個月及參加道
    路交通安全講習等語。
二、聲明異議意旨略以：本件裁決與事實不符，上開機車係其本
    人上下班代步之交通工具，並無裝設高音喇叭及不合格之裝
    備，其亦無藐視員警之情事；又該路段為雙向車道，試問車
    輛一前一後行駛，是否就認定為併駛或競駛之違規？且該路
    段道路監視器是否有裝設測速功能，是否有經政府專業單位
    檢驗合格之科學儀器（道路監視器）等語。
三、按二輛以上之汽車共同在道路上競駛者，處汽車駕駛人30,0
    00元以上90,000元以下罰鍰，並當場禁止其駕駛及吊銷其駕
    駛執照；又汽車駕駛人有第1 項第1 款、第2 款或前項行為
    者，並吊扣該汽車牌照3 個月；汽車駕駛人違反第1 項、第
    3 項規定者，應接受道路交通安全講習；又汽車駕駛人，曾
    依第43條規定吊銷駕駛執照者，3 年內不得考領駕駛執照。
    道路交通管理處罰條例第43條第3 項、第4 項前段、第5 項
    前段、第67條第2 項前段分別定有明文。而所謂在道路上「
    競駛、競技」，解釋上應以二輛以上之汽車駕駛人，以超越
    對方車輛為目的，而高速相互競賽、追逐或其他危險駕駛行
    駛為限。次按法院受理有關交通事件，準用刑事訴訟法之規
    定，道路交通管理處罰條例第89條前段定有明文；又認定犯
    罪事實所憑之證據，雖不以直接證據為限，間接證據亦包括
    在內，然而無論直接證據或間接證據，其為訴訟上之證明，
    須於通常一般之人均不致有所懷疑，而得確信其為真實之程
    度者，始得據為有罪之認定，倘其證明尚未達到此一程度，
    而有合理之懷疑存在而無從使事實審法院得有罪之確信時，
    即應由法院為諭知被告無罪之判決（最高法院76年台上字第
    4986號判例可資參照）。是法院於審理行為人違反道路交通
    管理處罰條例事件時，如經踐行完畢調查證據之程序後，就
    原處分機關所認定行為人之違規事實仍有合理之懷疑，無法
    確信行為人確有該當於道路交通管理處罰條例各該處罰條文
    之構成要件事實者，即應為有利於受處分人之認定。
四、本件異議人固不否認有於首揭時間，騎乘上開機車，行經上
    開地點，然堅詞否認有二輛以上汽車共同在道路上競駛之行
    為。經查，警方於100 年7 月16日1 時55分許，沿屏東縣內
    埔鄉○○路由西往東巡邏，於昇華路段之對向車道有3 輛機
    車沿昇華路由東向西（即老埤往內埔方向）競駛，該3 輛機
    車見警車即齊鳴按高音喇叭又高速併駛往內埔之方向，警方
    欲蒐證攔查取締，該3 輛機車即高速加速逃逸，嗣經警調閱
    路口監視器畫面，發現其中2 輛機車之車牌係307-LXR 、71
    9-HKN ，乃予以告發等情，固據舉發警員藍聖義於職務報告
    記載詳細（見本院卷第15頁），惟經本院依職權勘驗上開警
    員所提出之監視錄影畫面，僅見異議人之上開307-LXR 號機
    車於當日1 時15分55秒出現在錄影畫面中，車號719-HKN 號
    機車於當日1 時15分56秒出現於錄影畫面中，另1 輛未能辨
    識車號之機車於當日1 時15分57秒出現在錄影畫面中，此有
    勘驗筆錄1 份在卷可稽（見本院卷第17頁），則當時該3 輛
    機車既係依序行駛，實難認渠等有何以超越對方車輛為目的
    ，而高速相互競賽、追逐之情事，復參以上開異議人之機車
    及車號719-HKN 號機車之車牌號碼均清晰可見乙節，堪認渠
    等當時之車速應非極高，實難僅憑上開職務報告及監視錄影
    畫面逕認異議人有「二輛以上汽車共同在道路上競駛」之違
    規行為。此外，復查無任何其他積極證據，足認異議人確有
    前揭違規行為，職是，異議人是否確有競駛行為，尚非無疑
    。
五、綜上所述，本件異議人是否確有前揭違規行為，顯尚未達於
    通常一般之人均不致有所懷疑，而得確信其為真實之程度，
    既有合理之懷疑存在，揆諸首揭說明，自應為異議人有利之
    認定。是以，原處分機關對異議人裁處罰鍰3 萬元、吊銷駕
    駛執照，並施以道路安全講習，及吊扣機車牌照3 個月，尚
    有未洽，本件異議為有理由，自應由本院將原處分撤銷，另
    為異議人不罰之諭知，以資適法。
據上論斷，依道路交通事件處理辦法第19條，裁定如主文。
中    華    民    國    100   年    12    月    7     日
                  交通法庭      法  官  陳秀慧
以上正本證明與原本無異。
如不服本裁定應於收受送達後5 日內向本院提出抗告書狀敘述抗
告之理由抗告於臺灣高等法院高雄分院。
中    華    民    國   100    年    12    月    7     日
                                書記官  蔡語珊